臺灣嘉義地方法院民事裁定
111年度監宣字第190號
聲  請  人  洪于涵  



相  對  人  周洧民  

上列當事人間聲請監護宣告事件，本院裁定如下：   
    主  文
一、宣告周洧民（男，民國○○○年○月○○日生，身分證統一編號：
    Ｚ○○○○○○○○○號）為受輔助宣告之人。
二、選定洪于涵（女，民國○○○年○月○○○日生，身分證統一編號
    ：Ｚ○○○○○○○○○號）為受輔助宣告之人周洧民之輔助人。
三、聲請費用由受輔助宣告之人周洧民負擔。   
    理  由
一、聲請意旨略以：聲請人為相對人之母親，相對人因長期認知
    功能較差、輕度智能不足，致不能處理事務，爰依法聲請對
    相對人為監護之宣告，並選定聲請人為相對人之監護人，若
    未達監護之程度，則一併聲請為輔助之宣告，並選定聲請人
    為相對人之輔助人等語。
二、法院對於監護之聲請，認為未達民法第14條第1項之程度者
    ，得依民法第15條之1第1項規定，為輔助之宣告，民法第14
    條第3項定有明文；又法院對於監護宣告之聲請，認為未達
    應受監護宣告之程度，而有輔助宣告之原因者，得依職權以
    裁定為輔助宣告，亦為家事事件法第174條第1項所明定。
三、經查，聲請人主張之事實，業據提出臺中榮民總醫院嘉義分
    院診斷證明書、戶籍謄本、親屬系統表各1份附卷可稽（本
    院卷第11至15頁、第45至47頁），經本院審驗相對人之精神
    及心智狀況，點呼其姓名、年籍、現在何處，相對人有言語
    表達、能簡單回覆所詢問之問題、知道人在醫院、但不記得
    今年是民國幾年、自己幾歲等情，此有本院111年8月1日之
    勘驗筆錄附卷可稽（本院卷第37至40頁）；並參酌戴德森醫
    療財團法人嘉義基督教醫院精神科醫師趙星豪所為之精神鑑
    定報告書結論略以：相對人因認知發展較為遲緩，使其言語
    理解及表達能力有所缺損，並經心理測驗評估為輕度智能不
    足，在鑑定時，相對人意識清楚，對於問話尚能回應，但認
    知功能與理解判斷能力已明顯較一般人為弱，故相對人因其
    他心智缺陷，致其為意思表示或受意思表示，或辨識其意思
    表示效果之能力，顯有不足，建議為輔助宣告等語（本院卷
    第43頁）。依上揭事證，足信相對人並非完全不能為意思表
    示或受意思表示，或不能辨識其意思表示之效果，未達應受
    監護宣告之程度，惟其辨識意思表示效果之能力顯有不足，
    從而，聲請人聲請監護宣告，尚屬有間，惟相對人有受輔助
    之必要，爰依聲請以裁定為輔助之宣告。
四、選定輔助人部分：
  ㈠受輔助宣告之人，應置輔助人。法院選定輔助人時，應依受
    輔助宣告之人之最佳利益，優先考量受輔助宣告之人之意見
    ，審酌一切情狀，並注意下列事項：（一）受輔助宣告之人
    之身心狀態與生活及財產狀況。（二）受輔助宣告之人與其
    配偶、子女或其他共同生活之人間之情感狀況。（三）輔助
    人之職業、經歷、意見及其與受輔助宣告之人之利害關係。
    （四）法人為輔助人時，其事業之種類與內容，法人及其代
    表人與受輔助宣告之人之利害關係，民法第1113條之1第1項
    、同條第2項準用第1111條之1分別定有明文。本件相對人既
    應受輔助宣告，自應依上開規定為其選定輔助人。再者，受
    輔助宣告之人法無明文需為其選任會同開具財產清冊之人（
    僅受監護宣告時有選任會同開具財產清冊之人之必要），故
    本件無庸選任會同開具財產清冊之人，附此敘明。
  ㈡審酌相對人未婚、無子女，相對人之父親、姐姐同意由聲請
    人出任輔助人，有同意書在卷可參（本院卷55頁），參酌聲
    請人為相對人之母親，對其生活習慣及病症有相當了解，可
    知有良好之信賴及情感關係，爰選定聲請人擔任相對人之輔
    助人，以符合相對人之最佳利益。
五、爰裁定如主文。 
中　　華　　民　　國　　111 　年　　8 　　月　　29　　日
                   家事法庭     法  官　葉南君    
以上正本係照原本作成。
如對本裁定抗告須於裁定送達後10日內向本院提出抗告狀。
中　　華　　民　　國　　111 　年　　8 　　月　　29　　日
                                 書記官 林秀惠